臺灣高等法院臺中分院民事判決　95年度上易字第305號
上　訴　人　　乙○○
訴訟代理人　　丁○○
被　上訴人　　戊○○
　　　　　　　天億貨運股份有限公司
法定代理人　　己○○
受告知訴訟人　丙○○
　　　　　　　甲○○
上列當事人間損害賠償事件，上訴人對於中華民國95年5月19日
臺灣臺中地方法院94年度重訴字第2581號第一審判決提起上訴，
本院於96年3月27日言詞辯論終結，判決如下：
   主      文
原判決關於駁回上訴人後開第二項之訴部分，及訴訟費用（除確
定部分外）之裁判均廢棄。
被上訴人應再給付上訴人新台幣壹拾貳萬零捌佰伍拾壹元，及自
九十五年一月五日起，至清償日止，按週年利率百分之五計算之
利息。
其餘上訴駁回。
第一（除確定部分外）、二審訴訟費用，由被上訴人連帶負擔百
分之二十九，餘由上訴人負擔。
   事實及理由
甲、程序方面
一、被上訴人經合法通知，無正當理由均未於最後言詞辯論期日
    到場，經核無民事訴訟法第三百八十六條所列各款之情形，
    爰依上訴人之聲請，由其一造辯論而為判決，合先敘明。
二、訴之變更或追加，非經他造同意，不得為之，但有民事訴訟
    法第二百五十五條第一項第二款至第六款情形者，不在此限
    ，民事訴訟法第四百四十六條第一項定有明文，而民事訴訟
    法第二百五十五條第一項第三款係擴張或減縮應受判決事項
    之聲明者。本件上訴人於本院上訴原請求被上訴人給付損害
    賠償費用之利息，係自起訴狀繕本送達翌日（即九十四年十
    一月二十九日）起至清償日止，然於本院言詞辯論時，則請
    求自九十五年一月五日起至清償日止，核屬減縮應受判決事
    項之聲明，依首開法條規定，自應准許之，先此敘明。
三、當事人得於訴訟繫屬中，將訴訟告知於因自己敗訴而有法律
    上利害關係之第三人。告知訴訟，應以書狀表明理由及訴訟
    程度提出於法院，由法院送達於第三人。前項書狀，並應送
    達於他造，民事訴訟法第六十五條、第六十六條定有明文。
    本件車號五二七─ＧＺ號聯結車為丙○○所有，並由其妻甲
    ○○投保責任保險，本件上訴人請求被上訴人因車禍之損害
    賠償，對該車輛之所有人、責任保險投保人有利害關係，爰
    依被上訴人之聲請，將本件之訴訟告知該車輛之所有人、責
    任保險投保人，併此敘明。
乙、實體方面
一、上訴人方面
（一）上訴人起訴主張：被上訴人戊○○係被上訴人天億貨運股
      份有限公司（下稱天億公司）僱用之司機，於九十四年七
      月二十六日下午三時五十分許，駕駛該公司所有，車號為
      五二七─ＧＺ號聯結車，本應注意行車前應詳細檢查煞車
      確實有效，意疏未注意檢查即行駛，並沿台中市○○路往
      安和路方向行駛，途經福科路與福康路處，致煞車失靈，
      連續衝撞停放福科路旁之車輛，致上訴人所有車號三六九
      六─ＧＢ號之自小客車亦受撞毀損，受有車輛修理損失，
      爰依據侵權行為法律關係請求被上訴人連帶給付賠償費用
      ，並聲明如主文所示等語。
（二）上訴人於本院補充陳述：上訴人得依據民法第二百十三條
      第一項、第三項，請求被上訴人支付回復原狀所必要之修
      理費用七十五萬元八千八百九十八元，或依據民法第一百
      九十六條，請求賠償其物因毀損所減少之價額，即交易性
      貶值三十三萬元。再退步言，縱修理所需費用超過購入同
      樣車輛價格時，得以車輛價格為其損害額，然原審竟以四
      十六萬八千元為計算標準，所得損害額自然有誤，且未將
      修理工資四萬二千七百九十三元計入損害額，原審判決自
      屬違誤。上訴人經以正確之四十八萬六千元為計算基礎後
      ，其折舊金額共為310344【其計算方式為：第一年折舊：
      486000×0.369=179334第二年折舊（000000-000000）×
      0.369=113160第三年折舊（000000-000000 -000000）×
      0.369×3/12=17850（四捨五入）】，應予扣除，扣除折
      舊後，上訴人得請求之修理費為十七萬五千六百五十六元
      ，故加上前述修理工資四萬二千七百九十三元，上訴人總
      共得請求之修復費用為二十一萬八千四百九十九元。
二、被上訴人方面
（一）被上訴人天億公司則以：被上訴人戊○○並非其僱用之員
      工，未受其調度，僅借用其名義營運云云置辯，並聲明請
      求駁回上訴人之訴。另被上訴人戊○○則未到庭陳述，亦
      未提出証據資料以供審酌。
（二）被上訴人天億公司於本院補充陳述：被上訴人戊○○所駕
      車號為五二七─ＧＺ號聯結車為丙○○所有，並由其妻甲
      ○○投保責任保險。自九十三年十月十九日靠行於天億公
      司，惟迄至九十四年六月三十日即未再靠行，援引司法院
      （七二）廳民一字第○六六六號研究意見，被上訴人戊○
      ○係受僱於丙○○，在事實上亦無天億公司使用為天億公
      司服勞務而受天億公司監督之情形，如令天億公司負僱用
      人損害賠償責任，未免失之過苛。本件車禍係於九十四年
      七月二十六日發生，該聯結車已非天億公司之靠行車輛，
      實不應令天億公司負僱用人損害賠償責任。
三、原審經審酌兩造所提出之攻擊防禦方法後，認上訴人本於侵
    權行為之法律關係，請求被上訴人負損害賠償責任為部分有
    理由，從而判決准許上訴人部分之訴。上訴人對原審判決不
    服提起上訴，於本院聲明：（一）原判決不利於上訴人之部
    分廢棄。（二）被上訴人應再給付上訴人四十二萬零六百元
    整及自九十五年一月五日起至清償日止，按年息百分之五計
    算之利息。（三）第一、二審訴訟費用由被上訴人負擔。被
    上訴人於本院答辯聲明則為：（一）上訴駁回。（二）訴訟
    費用由上訴人負擔。（上訴人於原審原起訴請求被上訴人連
    帶給付758,898元及利息，經原審判決准許上訴人169,149元
    及利息，並駁回上訴人其餘請求後，被上訴人天億公司對其
    敗訴部分雖提起上訴，因已逾上訴期間而由本院另以裁定駁
    回上訴，此部分業已確定，又上訴人對總額逾589,749元及
    利息部分亦未聲明不服，該部分亦已敗訴確定。）
四、上訴人主張被上訴人戊○○於前揭時、地，駕駛被上訴人天
    億公司所有，車號為五二七─ＧＺ號貨車肇事，撞及上訴人
    駕駛三六九六─ＧＢ號之小客車等情，業據上訴人提出汽車
    駕駛執照、行車執照（見原審卷第72頁）、照片、修復估價
    單一紙、存証信函（見原法院94年度中調字第497號卷第6至
    18頁）、汽車新領牌照登記書（見原審卷第23頁）、汽車車
    輛異動登記書影本（見原審卷第22頁）為証，並經原審向台
    中市警察局第六分局函調有關上訴人等道路交通事故調查表
    、談話筆錄等資料（原審卷第54至69頁）可稽，且兩造均對
    上開事故原因不爭執（見本院卷第62頁），堪信上訴人之主
    張為真實。按汽車行車前應注意煞車應詳細檢查確實有效，
    道路交通安全規則第八十九條第一項定有明文。被上訴人戊
    ○○為駕駛人，自應遵守上開規定，竟疏未注意，至行車時
    煞車失靈，致衝撞上訴人所有車號三六九六─ＧＢ號之車輛
    ，其有過失甚明。
五、被上訴人天億公司雖辯稱：戊○○不受其調度，僅借用其名
    義營運，並無任何法律上僱用關係，更無事實上僱用關係云
    云。惟按目前在臺灣經營交通事業之人，接受他人靠行（出
    資人以該經營人之名義購買車輛，並以該經營人名義參加營
    運），而向該靠行人（出資人）收取費用，以資營運者，比
    比皆是，此為週知之事實。該靠行之車輛，在外觀上既屬經
    營人所有，乘客又無從分辨該車輛是否他人靠行營運，乘客
    於搭乘時，只能從外觀上判斷該車輛係某經營人所有，該車
    輛之司機係為該經營人服勞務，自應認該司機係為該經營人
    服勞務，而使該經營人負僱用人之責任，以保護交易之安全
    （最高法院八十七年度台上字第八六號判決參照）。經原審
    依職權向台中區監理所豐原監理站函詢車號五二七─ＧＺ號
    營業貨運曳引車之所有權人，經交通部公路局台中區監理所
    豐原監理站於九十五年四月十八日以中監豐字第０九五００
    ０六九０一號函附車籍資料及車主歷史查詢單顯示，於本件
    事故發生時，系爭五二七─ＧＺ號車之所有權人為被上訴人
    天億公司，有豐原監理站函及其所附車籍資料可稽（見原審
    卷第45至47頁），故不論由外觀上判斷，或車籍登記所載，
    自應認司機即被上訴人戊○○係為被上訴人天億公司之受僱
    人，是上訴人主張被上訴人戊○○於本件事故發生時，為被
    上訴人天億公司之員工，被上訴人天億公司應負僱用人之責
    任，自非無據，被上訴人天億公司前揭抗辯，核無可取。上
    訴人主張被上訴人天億公司應依民法第一百八十八條第一項
    前段連帶負賠償責任，自屬有據。
六、按不法毀損他人之物者，應向被害人賠償其物因毀損所減少
    之價額，民法第一百九十六條定有明文；負損害賠償責任者
    ，除法律另有規定或契約另有訂定外，應回復他方損害發生
    前之原狀。不能回復原狀或回復顯有重大困難者，應以金錢
    賠償其損害。民法第二百十三條第一項、第二百十五條分別
    定有明文。按本件上訴人主張其所有車輛，受損嚴重，有現
    場照片可參（見原法院94年度中調字第497號卷第6至10頁）
    ，而上訴人自承當時是重大車禍，即使修復，駕駛時仍有安
    全上之疑慮，為免日後再次發生事故，所以沒有修理系爭車
    輛，且因將牌照繳銷，時間超過一年，現在只能報廢等語（
    見本院卷第43、71頁），顯見系爭車輛目前只能申請報廢，
    是上訴人所有之車輛已無法回復原狀。再者，上訴人雖稱其
    受損車輛，受損時價值約三十五萬元，請求被上訴人連帶給
    付賠償云云，惟經本院以上訴人所有車號三六九六─ＧＢ號
    車輛廠牌、型式、年份，向台中市汽車同業公會函詢該同種
    、型、年份之中古車輛價值，於肇事時之價值，經該會函覆
    該同種型式、年份之中古車輛於肇事時，價值約為二十九萬
    元，有該公會九十五年十二月二十六日（九五）中汽國字第
    ○三七號函一份在卷可參（見本院卷第86頁），是應認上訴
    人受損車輛肇事時價值為二十九萬，方屬適當。又上訴人主
    張被上訴人應再給付修理車輛工資四萬二千七百九十三元，
    惟查上訴人業已於本院自承系爭車輛從未修理，則上訴人並
    無支付修理車輛工資四萬二千七百九十三元，故此部分上訴
    人既無損害，自不得請求該部分之損害賠償。綜上，本件上
    訴人車輛既受全損，而其所受損害回復原狀顯有重大困難，
    是上訴人請求被上訴人以金錢賠償，應屬有據，另系爭上訴
    人受損車輛現值僅有二十九萬元，上訴人請求被上訴人以全
    損賠償，於二十九萬元之範圍內於法有據，逾此部分之請求
    ，則屬無據。原審已判命被上訴人應連帶給付十六萬九千一
    百四十九元，是上訴人請求被上訴人應再連帶給付十二萬零
    八百五十一元及自九十五年一月五日起至清償日止，按年息
    百分之五計算之利息，為有理由，應予准許。逾此所為請求
    ，為無理由，應予駁回。原審就上開應准許部分，為上訴人
    敗訴之判決，尚有未洽，上訴意旨求予廢棄改判，為有理由
    ，爰由本院予以廢棄改判如主文第二項所示。至於上訴人之
    請求不應准許部分，原判決為上訴人敗訴之判決，並駁回其
    假執行之聲請，經核於法並無不合，上訴意旨求予廢棄改判
    ，為無理由，應駁回其上訴。至本院命再為給付部分因未逾
    150萬元，一經本院判決即告確定，故無宣告假執行之必要
    。
七、本件事証已臻明確，兩造其餘攻擊防禦方法及舉証，均已無
    礙於本院上開審認，故本院自毋庸逐一論駁，附此敘明。
據上論結，本件上訴為一部有理由，一部無理由，依民事訴訟法
第463條、第385條第1項前段、第450條、第449條第1項、第79條
、第85條第2項，判決如主文。
中　　華　　民　　國　　96　　年　　4 　　月　　10　　日
                  民事第二庭    審判長法　官  童有德
                                      法　官  謝說容
                                      法　官  蔡秉宸
以上正本係照原本作成。
不得上訴。
                                      書記官  洪麗華
中　　華　　民　　國　　96　　年　　4 　　月　　11　　日
                                                      Ｍ
